【裁判字號】    99,交上易,186
【裁判日期】    990831
【裁判案由】    過失致死
【裁判全文】
臺灣高等法院刑事判決               99年度交上易字第186號
上  訴  人  臺灣板橋地方法院檢察署檢察官
被      告  丙○○
            丁○○
上列上訴人因被告過失致死案件，不服臺灣板橋地方法院99年度
交易字第94號，中華民國99年4月30日第一審判決（起訴案號：
臺灣板橋地方法院檢察署98年度調偵字第98號），提起上訴，本
院判決如下：
    主  文
上訴駁回。
丙○○緩刑貳年。
    事  實
一、丙○○明知未考領有輕型機器腳踏車駕駛執照，不得騎乘機
    車，竟於民國98年7 月4 日10時10分許，無照騎乘車牌號碼
    QBK-115 號輕型機車附載李瑞美，沿臺北縣五股鄉○○路往
    八里方向行駛於外側車道，行經五股鄉○○路○ 段39號對面
    欲左轉寶纈禪寺（起訴書誤載為寶覺禪寺）時，本應注意汽
    車行駛至交岔路口，左轉彎時，應距交岔路口30公尺前顯示
    方向燈或手勢，換入內側車道，且轉彎車應讓直行車先行，
    而依當時情形復無不能注意之情事，竟擅由外側車道直接變
    換車道左轉，適有丁○○駕駛車牌號碼3T-5337 號自用小客
    車沿臺北縣五股鄉○○路往八里方向行駛於內側車道，於行
    經該處時，亦疏未注意車前狀況，並隨時採取必要之安全措
    施，且依當時情形復無不能注意之情事，猶貿然前行，致避
    煞不及，丁○○所駕駛之上開自小客車前車頭因而與丙○○
    所騎乘之上開機車後車尾發生擦撞，致丙○○、李瑞美人車
    倒地，丙○○因而受有骨盆腔骨折、左膝挫瘀傷、頭部外傷
    、顏面挫傷等傷害（過失傷害部分未據告訴）；而李瑞美雖
    經送醫急救後，仍因閉鎖性顱骨穹窿骨折、閉鎖性顱骨底部
    骨折、蜘蛛膜下、硬腦膜下及硬腦膜外出血、脊柱骨折合併
    脊髓受損、骨盆閉鎖性骨折、胸部挫傷及中樞衰竭，延至翌
    （5 ）日19時1 分許不治死亡。又丙○○、丁○○於肇事後
    ，主動向前往處理之員警自首表明渠等為肇事者而接受裁判
    。
二、案經臺北縣政府警察局蘆洲分局移送暨臺灣板橋地方法院檢
    察署檢察官相驗後自動檢舉偵查起訴。
    理  由
壹、實體部分：
一、按被告以外之人於審判外之陳述，雖不符刑事訴訟法第159
    條之1 至第159 條之4 之規定，而經當事人於審判程序同意
    作為證據，法院審酌該言詞陳述或書面陳述作成時之情況，
    認為適當者，亦得為證據；當事人、代理人或辯護人於法院
    調查證據時，知有刑事訴訟法第159 條第1 項不得為證據之
    情形，而未於言詞辯論終結前聲明異議者，視為有前項之同
    意，刑事訴訟法第159 條之5 第1 項、第2 項分有明文。經
    查，本判決下列所引用之被告以外之人於審判外之陳述（包
    含書面陳述），檢察官、被告於本院言詞辯論終結前均未聲
    明異議，本院審酌上開證據資料製作時之情況，尚無違法不
    當及證明力明顯過低之瑕疵，亦認為以之作為證據應屬適當
    ，故揆諸前開規定，爰依刑事訴訟法第159 條之5 規定，認
    前揭證據資料均有證據能力。
貳、實體部分：
一、訊據被告丁○○在原審審理及本院審理時、被告丙○○於本
    院審理時對於所涉過失致死犯行均坦承不諱，並與告訴人甲○○、乙○○、證人曹智傑之證述相符，復有有道路交通事
    故現場圖、道路交通事故調查報告表(一)、(二)、現場及車
    損照片26幀、相驗屍體證明書、檢驗報告書、相驗照片及勘
    驗筆錄、臺灣省臺北縣區車輛行車事故鑑定委員會98年10月
    1日北縣鑑字第0985181179號函暨鑑定意見書等件在卷可稽
    ，足認被告2人自白過失致人於死之事實，應堪認定。
二、按機器腳踏車行駛至交岔路口，其轉彎，應依標誌或標線之
    規定行駛；無標誌或標線者，應依第102條規定行駛；又左
    轉彎時，應距交岔路口30公尺前顯示方向燈或手勢，換入內
    側車道，且轉彎車應讓直行車先行，道路交通安全規則第99
    條第2項、第102條第1項第5款、第7款定有明文。復按，汽
    車行駛時，駕駛人應注意車前狀況，並隨時採取必要之安全
    措施，道路交通安全規則第94條第3項亦定有明文。故被告
    丙○○、丁○○駕車自應注意上述規定，且依渠等之智識能
    力及當時情形，均無不能注意之情事，詎被告丙○○竟疏未
    注意左轉彎時，應距交岔路口30公尺前顯示方向燈或手勢，
    換入內側車道，且轉彎車應讓直行車先行，即貿然自外側車
    道變換車道左轉；另被告丁○○亦疏未注意車前狀況，並隨
    時隨時採取必要之安全措施，致其所駕駛之自小客車因避煞
    不及而與被告丙○○所騎乘之機車後車尾發生碰撞而肇事，
    使被害人李瑞美因而死亡，是被告2人之過失行為與被害人
    李瑞美死亡結果間，顯有相當因果關係甚明。本件被告2 人
    有過失致死犯行，事證明確，洵堪認定。
三、核被告丙○○、丁○○所為，均係犯刑法第276條第1項之過
    失致死罪。復按汽車駕駛人，無駕駛執照駕車，因而致人死
    亡，依法應負刑事責任者，加重其刑至2分之1，道路交通管
    理處罰條例第86條第1項定有明文。查被告丙○○未考領有
    輕型機器腳踏車駕駛執照，業據被告丙○○在原審審理時供
    承在卷，並有道路交通事故調查報告表(二)在卷可參，足認
    被告丙○○於行為時無駕駛執照駕車，因而致人死亡，自應
    依前揭規定加重其刑。又被告丙○○、丁○○於肇事後，在
    未被有偵查犯罪職權之公務員發覺前，均主動向處理車禍之
    臺北縣政府警察局蘆洲分局員警自首犯罪，並接受裁判，此
    有臺北縣政府警察局蘆洲分局出具之道路交通事故肇事人自
    首情形紀錄表1份附卷可稽，爰均依刑法第62條前段減輕其
    刑，並就被告丙○○部分先加後減之。
四、維持原判及科刑理由
    原審認定被告2人罪證明確，援引刑事訴訟法第299條第1項
    前段，道路交通管理處罰條例第86條第1項，刑法第276條第
    1項、第62條前段、第41條第1項前段，刑法施行法第1條之1
    第1項、第2項前段，並審酌被告丙○○無照騎乘輕型機車，
    對用路人危害甚大，暨斟酌被告2人之過失程度、渠等所為
    造成被害人之死亡結果，並斟酌被告丙○○犯後猶否認犯行
    ，而被告丁○○坦承犯行，深知悔悟之犯罪後態度，及被告
    2人均業已與被害人家屬達成和解，惟被告丙○○在審理時
    仍一再陳述沒有錢可以賠償等語等一切情狀，分別量處被告
    丙○○有期徒刑六月，被告丁○○有期徒刑四月，並均諭知
    易科罰金之折算標準。並就被告丁○○前未曾因故意犯罪受
    有期徒刑以上刑之宣告，有臺灣高等法院被告前案紀錄表1
    份附卷可按，其因一時失慮，偶罹刑典，事後已坦承犯行，
    深具悔意，且業已與被害人之家屬達成民事和解，經此刑之
    宣告後，當知警惕，信無再犯之虞，所宣告之刑以暫不執行
    為適當，爰併宣告緩刑2年，以啟自新。核其認事用法均無
    不合，量刑亦稱妥適。檢察官上訴認為被告丙○○與丁○○
    於事發之初，即未積極與告訴人商談和解事宜，被告丙○○
    事發迄今仍否認犯行，雖於99年3月19日在臺灣板橋地方法
    院民事庭，因同意支付告訴人及告訴人之兄甲○○新臺幣(
    下同)46萬元而與告訴人調解成立，然被告丙○○事後竟拒
    絕依所同意之調解條件履行，並於本案宣判前即99年4月27
    日，再向臺北縣五股鄉調解委員會聲請調解，意圖推翻已承
    諾之調解條件，被告丁○○於偵查中一再意圖諉責於被告丙○○，並向告訴人表示已向肇事車輛賣掉，要求告訴人勿再
    追究其責任，則應認被告2人犯後態度不佳，另被害人李瑞
    美因被告2人之疏失而慘死，使告訴人未能與被害人再續天
    倫及母女情緣，內心承受極大痛苦，告訴人迄今仍未能原諒
    被告2人，則原審判處前述之刑度顯屬過輕；且被告丙○○
    於審理中一再陳稱：伊不知道是怎麼被撞的，撞後就昏倒等
    語，而否認有何過失致死之犯行，被告丁○○於審理中亦表
    示希望法院為無罪判決，而應認被告2人皆無悔過投誠之意
    ，而應認與刑法第62條自首得減輕其刑之立法目的有違，原
    審援用刑法第62條所定減輕被告2人刑責，顯有違誤等語。
    然查本件被告丁○○已與告訴人於原審達成調解，並已給付
    調解金額完畢，此有原審99年4月2日訊問筆錄可稽，且被告
    丁○○於原審亦表示認罪，是並未如檢察官上訴所言犯後態
    度不佳之情事；另被告丙○○亦於本院審理時已坦承犯行，
    且亦照告訴人乙○○之意思與告訴人甲○○、乙○○另行達
    成新和解內容，此有和解書一紙在卷可稽，並無檢察官上訴
    所言態度不佳之情事，是檢察官上訴意旨認原審量刑過輕，
    並無理由。再本件被告2人於肇事後，員警到場處理時當場
    承認肇事者而接受調查，以如前述，則縱使被告事後於偵查
    及審理中否認過失犯行，亦不失為自首，是檢察官之上訴並
    無理由，亦應予以駁回。
五、被告丙○○緩刑宣告之理由
    再查被告丙○○前無因故意犯罪受有期徒刑以上刑之宣告，
    有臺灣高等法院被告前案紀錄表1紙在卷可稽，且斟酌被告
    丙○○於本院審理時已和告訴人告訴人甲○○、乙○○另行
    達成新和解內容，此有和解書一紙附於本院卷可稽，告訴人
    乙○○亦於本院審理時時表示不再追究被告丙○○，本院認
    被告丙○○經此偵審程序及論罪科刑之宣告，應知所警惕，
    信無再犯之虞，因認對被告丙○○所宣告之刑以暫不執行為
    適當，爰併宣告緩刑2年，以勵自新。
據上論斷，應依刑事訴訟法第 368條，刑法第74條第1項第1款，
判決如主文。
本案經檢察官李金定到庭執行職務
中    華    民    國    99    年    8     月    31    日
                  刑事第三庭審判長法  官   陳博志
                                  法  官   劉興浪
                                  法  官   陳德民
以上正本證明與原本無異。
不得上訴。
                                  書記官   高麗雯
中    華    民    國    99    年    8     月    31    日
附錄本案論罪科刑法條全文：
刑法第276條
因過失致人於死者，處2年以下有期徒刑、拘役或2千元以下罰金
。
從事業務之人，因業務上之過失犯前項之罪者，處5年以下有期
徒刑或拘役，得併科3千元以下罰金。

司法院資訊處製作；財團法人民間司法改革基金會備份。
